【裁判字號】    95,壢簡,1002
【裁判日期】    951213
【裁判案由】    給付票款
【裁判全文】
臺灣桃園地方法院民事判決            95年度壢簡字第1002號
原      告  甲○○
被      告  乙○○
上列當事人間請求給付票款事件，本院於民國95年11月29日言詞
辯論終結，判決如下：
    主      文
被告應給付原告新台幣柒拾萬元，及自民國九十五年七月二十二
日起至清償日止，按年息百分之五計算之利息。
訴訟費用由被告負擔十分之九，餘由原告負擔。
本判決得假執行。
    事實及理由
甲、程序方面：
一、按訴狀送達後，原告不得將原訴變更或追加他訴，但請求之
    基礎事實同一，擴張或減縮應受判決事項之聲明者，不在此
    限，民事訴訟法第255 條第1 項第2 、3 款分別定有明文。
    所謂請求之基礎事實同一，係指變更或追加之訴與原訴之主
    要爭點有其共同性，各請求利益之主張在社會生活上可認為
    同一或關連，而就原請求之訴訟及證據資料，於審理繼續進
    行在相當程度範圍內具有同一性或一體性，得期待於後請求
    之審理予以利用，俾先後兩請求在同一程序得加以解決，避
    免重複審理，進而為統一解決紛爭者，即屬之。本件原告起
    訴時原係本於消費借貸及票據之法律關係，請求被告應給付
    借款新台幣（下同）597,000 元及票款400,000 元，及自支
    付命令送達被告之翌日起至清償日止，按年息5%計算之利息
    。嗣於95年6 月28日言詞辯論期日，其捨棄借款297,000 元
    之請求，復於95年7 月3 日以準備書(二)狀撤回借款請求，而
    僅依票據關係請求被告給付票款800,000 元，及自準備書(二)
    狀送達被告之翌日起至清償日止，按年息5%計算之利息。此
    固為訴之變更，惟其始終係本於伊執有被告簽發之本票之同
    一基礎事實為請求，主要爭點均在被告應否負票據責任，是
    原請求與變更後之訴，其訴訟及證據資料，於審理中具有同
    一性或一體性，徵諸前開說明，自應准許原告所為訴之變更
    。且原告所為亦屬就應受判決事項之減縮，揆諸前開規定，
    應予准許。
二、又原告變更後之訴乃屬本於票據有所請求之訴訟，依民事訴
    訟法第427 條第2 項第6 款之規定，應適用簡易訴訟程序，
    是本件由通常程序轉換為簡易程序，併此敘明。
乙、實體方面：
一、原告起訴主張：伊執有由被告所簽發，如附表所示之本票8
    紙，屆期提示不獲兌現，爰依票據關係，訴請被告給付票款
    800,000 元，及自準備書(二)狀繕本送達被告之翌日起至清償
    日止，按年息5%計算之利息等語。被告則以：原告所執有之
    本票乃經由訴外人呂文榮指使外號阿俊之人，以恐嚇威脅之
    手段逼迫被告所簽發，再交予原告，被告合理懷疑原告勾結
    黑道非法恐嚇取財，故其並無給付義務云云資為抗辯，求為
    駁回原告之訴。
二、原告主張其執有被告所簽發，如附表所示之本票8 紙，屆期
    不獲兌現之事實，業據提出與其所述相符之本票8 紙為證，
    並為被告所不爭執，原告此部分之主張，自堪信為真正。惟
    被告以前揭情詞置辯，經查：
（一）按當事人主張有利於己之事實者，就其事實有舉證之責任
      ，民事訴訟法第277 條前段定有明文。次按票據債務人不
      得以自己與發票人或執票人前手間所存抗辯事由對抗執票
      人，但執票人取得票據出於惡意者，不在此限，票據法第
      13條亦有規定，而所謂惡意係指執票人明知票據債務人對
      於發票人或執票人前手間有抗辯事由存在而言，又票據行
      為，為不要因行為，執票人不負證明關於給付之原因之責
      任，如票據債務人主張執票人取得票據出於惡意或詐欺時
      ，則應由該債務人負舉證之責（最高法院64年臺上字第15
      40號判例可資參照）。
（二）查本件被告前因向訴外人呂文榮借款而簽發如附表所示8
      紙本票交予呂文榮之事實，業經被告自承在案，而系爭借
      款嗣經原告代為清償而取得系爭8 紙本票之事實，則有證
      人王誠皓證述：「（你有親眼看到原告將錢交給被告？現
      場有無其他人？我有親眼看到，因為乙○○欠人債務，類
      似地下錢莊的人4 、5 個人。（錢是交給地下錢莊的人還
      是被告？）錢交給被告。被告再將錢交給地下錢莊。」等
      語（見本院卷第27、28頁）可稽，堪信為真。是以，被告
      與原告間並非系爭8 紙本票之直接前後手關係，而被告主
      張原告取得系爭本票係出於惡意，自應舉證證明之，然被
      告僅提出與本案無關之光碟2 片為證，未能舉證證明原告
      取得系爭本票係出於惡意，自不能以其與執票人前手間所
      存抗辯之事由（遭脅迫而簽發系爭本票）對抗原告。是以
      ，本件被告所為之抗辯，並不足採。
三、次按在票據上簽名者，依票上所載之文義負責，本票發票人
    對於執票人應照本票文義負責，本票發票人對於執票人應照
    本票文義，負付款之責，又執票人向本票債務人行使追索權
    時，得請求自到期日起按週年利率6%計算之利息，票據法第
    5 條、第124 條、第121 條、第29條第1 項及第97條第1 項
    分別定有明文。本件原告為系爭8 紙票據之執票人，且無票
    據法第13條但書之惡意受讓系爭本票或無支付相當對價取得
    系爭8 紙票據之情形，而被告既為系爭8 紙本票之發票人，
    依上揭規定，自當負付款之責。惟查附表所示編號3 之本票
    ，其上並未記載發票日期，此乃票據法第120 條第1 項第6
    款所定票據上應記載事項，依票據法第11條第1 項規定，該
    票據應為無效，原告即不得主張該紙本票之票據權利。從而
    ，本件原告本於票據之法律關係，請求被告給付票款700,00
    0 元，及自準備書(二)狀繕本送達被告之翌日即95年7 月22日
    起至清償日止，按週年利率5%計算之利息，為有理由，應予
    准許，逾此範圍之請求，則屬無據，應予駁回。
四、本件係就民事訴訟法第427 條第2 項第6 款訴訟適用簡易程
    序所為被告敗訴之判決，爰依職權宣告假執行。
五、結論：本件原告之訴為一部有理由，一部無理由，爰依民事
    訴訟法第79條、第389 條第1 項第3 款，判決如主文。
中    華    民    國    95    年    12    月    13    日
                  民事第三庭    法  官  張益銘
以上為正本係照原本作成。
如不服本判決，應於送達後20日內，向本院提出上訴狀並表明上
訴理由，如於本判決宣示後送達前提起上訴者，應於判決送達後
20日內補提上訴理由書（須附繕本）。
中    華    民    國    95    年    12    月    13    日
                                書記官  陳純姃
┌───────────────────────────────┐
│附表：                                    95年度壢簡字第1002號│
├──┬──────┬───────┬───────┬─────┤
│編號│ 發  票  日 │ 到  期   日  │金額（新台幣）│票      號│
├──┼──────┼───────┼───────┼─────┤
│1   │92年12月22日│93年2月6日    │100,000元     │ 0000000  │
├──┼──────┼───────┼───────┼─────┤
│2   │    同上    │93年3月6日    │   同上       │ 0000000  │
├──┼──────┼───────┼───────┼─────┤
│3   │  未記載    │93年8月6日    │   同上       │ 0000000  │
├──┼──────┼───────┼───────┼─────┤
│4   │92年12月22日│93年6月6日    │   同上       │ 0000000  │
├──┼──────┼───────┼───────┼─────┤
│5   │92年12月22日│93年7月6日    │   同上       │ 0000000  │
├──┼──────┼───────┼───────┼─────┤
│6   │92年12月22日│93年5月6日    │   同上       │ 0000000  │
├──┼──────┼───────┼───────┼─────┤
│7   │92年12月22日│93年4月6日    │   同上       │ 0000000  │
├──┼──────┼───────┼───────┼─────┤
│8   │92年12月22日│93年9月6日    │   同上       │ 0000000  │
└──┴──────┴───────┴───────┴─────┘


司法院資訊處製作；財團法人民間司法改革基金會備份。
